臺灣高等法院刑事判決
110年度上易字第1363號
上  訴  人  臺灣士林地方檢察署檢察官
被      告  邱柏誠



            陳奕安




            周柏融



            謝定程（原名謝愷峻）




            王世安




上列上訴人因被告等妨害秩序案件，不服臺灣士林地方法院109
年度易字第511號，中華民國110年6月4日第一審判決（起訴案號
：臺灣士林地方檢察署108年度偵字第13598號），提起上訴，本
院判決如下：
    主  文
上訴駁回。
    理  由
一、公訴意旨略以：被告邱柏誠、周柏融、陳奕安、謝定程（原
    名謝愷峻）、王世安基於恐嚇公眾之犯意聯絡，由邱柏誠召
    集周柏融、陳奕安、謝定程、王世安在臺北市內湖區大潤發
    賣場集合，並告知其欲找真實姓名年籍不詳，綽號「海狗」
    之成年男子尋仇，旋於民國108年8月25日凌晨1時32分許，
    由陳奕安駕駛車牌號碼000-0000號自用小客車搭載邱柏誠，
    王世安駕駛車牌號碼000-0000號自用小客車，謝定程駕駛車
    牌號碼0000-00號自用小客車搭載周柏融，前往位於臺北市○
    ○區○○路0段00號之「阿達力檳榔攤」前，惟因見該檳榔攤未
    營業且無人看管，邱柏誠竟持槍枝（不具殺傷力）向該攤位
    擊發約11槍洩憤，致使在場見聞開槍過程及相關報導之不特
    定民眾心生畏懼，以此加害生命、身體之事恐嚇公眾，致生
    危害於公安。因認被告等人共同涉犯刑法第151條之恐嚇公
    眾罪等語。
二、按犯罪事實應依證據認定之，無證據不得認定犯罪事實；不
    能證明被告犯罪者，應諭知無罪之判決，刑事訴訟法第154
    條第2項、第301條第1項分別定有明文。又事實之認定，應
    憑證據，如未能發現相當證據，或證據不足以證明，自不能
    以推測或擬制之方法，為裁判基礎；且認定犯罪事實所憑之
    證據，雖不以直接證據為限，間接證據亦包括在內，然而無
    論直接證據或間接證據，其為訴訟上之證明，須於通常一般
    之人均不致有所懷疑，而得確信其為真實之程度者，始得據
    為有罪之認定，倘其證明尚未達到此一程度，而有合理之懷
    疑存在而無從使事實審法院得有罪之確信時，即應由法院為
    諭知被告無罪之判決，有最高法院40年台上字第86號、76年
    台上字第4986號判決先例可資參照。次按刑事訴訟法第161
    條已於91年2月8日修正公布，修正後同條第1項規定：檢察
    官就被告犯罪事實，應負舉證責任，並指出證明之方法。因
    此，檢察官對於起訴之犯罪事實，應負提出證據及說服之實
    質舉證責任。倘其所提出之證據，不足為被告有罪之積極證
    明，或其闡明之證明方法，無從說服法官以形成被告有罪之
    心證，基於無罪推定之原則，自應為被告無罪判決之諭知，
    更有最高法院92年台上字第128號判決先例意旨足參。
三、公訴意旨認被告等人涉犯刑法第151條之罪嫌，無非係以被
    告等人之供述、扣案之道具槍、臺北市政府警察局北投分局
    扣押物品目錄表、刑案現場勘察報告、現場勘察照片、臺北
    市政府警察局槍之初步檢視照片等為其主要論據。而邱柏誠
    、陳奕安、周柏融於本院審理中均未到庭，惟其等於原審準
    備程序、審理中及謝定程、王世安於本院審理中，均不否認
    當日確有共同前往現場，邱柏誠並有開槍擊發一事，惟均否
    認有何恐嚇公眾之犯行，邱柏誠辯稱：其僅係對空開槍洩憤
    等語；陳奕安、周柏融、謝定程、王世安則辯稱：事先並不
    知道邱柏誠有帶槍等語。
四、經查：
  ㈠陳奕安、周柏融、謝定程、王世安前應邱柏誠之邀而於108年
    8月25日凌晨，由陳奕安駕駛車牌號碼000-0000號自用小客
    車搭載邱柏誠，王世安駕駛車牌號碼000-0000號自用小客車
    ，謝定程駕駛車牌號碼0000-00號自用小客車搭載周柏融，
    一同前往位於臺北市○○區○○路0段00號之「阿達力檳榔攤」
    ；到場後，邱柏誠因見該檳榔攤並未營業，即搖下車窗持扣
    案不具殺傷力之槍枝擊發數槍後離去等節，為其等所不爭執
    ，並分別供（證）述在卷（邱柏誠：偵卷第11至15、253至2
    55頁、原審卷第99至101頁；陳奕安：偵卷第21至26、173至
    179頁、原審卷第101至102、214至217頁；周柏融：偵卷第3
    3至39、173至179頁、原審卷第115至116、209至213頁；謝
    定程：偵卷第47至52、185至187頁、原審卷第98至99頁、本
    院卷第139頁；王世安：偵卷第59至64、219至221頁、原審
    卷第98至99頁、本院卷第139至140頁），且互核大致相符，
    並有（邱柏誠）自願搜索同意書、臺北市政府警察局北投分
    局搜索扣押筆錄、扣押物品目錄表、刑案現場勘察報告暨所
    附勘察照片、臺北市政府警察局槍枝初步檢視報告表及檢視
    照片等在卷可稽（見偵卷第71、73至79、91至95、97至156
    、81至89頁），及扣案不具殺傷力之槍枝（含彈匣）1支可
    佐，此部分事實首先予認定。
  ㈡按刑法第151條之恐嚇公眾罪，須行為人以使不特定人或特定
    多數人之公眾心生畏懼為目的，而通知將加惡害之旨於公眾
    ，使公眾因其恐嚇，致生公眾安全之危險，始足當之。苟行
    為人主觀上並無通知將加惡害之犯意，或客觀上無通知將加
    惡害於公眾之行為，則尚與恐嚇公眾罪之構成要件有間。又
    行為人是否有恐嚇公眾之犯行，仍應審究案發時之客觀情狀
    、行為人表現、動機、目的、智識程度及當時所受刺激等一
    切情狀，通盤考量審酌，方可認定。查：
　⒈邱柏誠供稱：因為前天被「海狗」打傷，所以找陳奕安等人
    要去北投找「海狗」，因為「海狗」有時會把車停在阿達力
    檳榔攤附近，會在那裡出沒，結果去到那裡發現沒有營業，
    也沒發現「海狗」的車，所以就開槍洩憤；當天就是心情不
    好、不高興，只是對空鳴槍。槍枝是我在4、5年前在道具店
    買的等語（見偵卷第12至14、253至255頁、原審審易卷第10
    2頁、原審卷第100頁），而本件經警現場勘查，僅於馬路上
    發現空包彈殼，上開檳榔攤主體本身並未見有任何彈擊痕跡
    ，有前引刑案現場勘察報告暨所附勘察照片可憑，則邱柏誠
    所辯僅係對空鳴槍乙節，應可採信。公訴意旨指邱柏誠持道
    具槍向該攤位擊發11槍洩憤等情，即與事實未符。是邱柏誠
    對空鳴槍之目的究係如其所述僅係單純發洩心中怒氣，抑或
    如檢察官起訴所指並有使公眾心生畏懼之目的，而將加惡害
    之訊息通知於公眾，自有通盤審酌案發時之客觀情狀、行為
    人之表現等一切情狀以為判斷。
　⒉本件案發時間為凌晨1時32分許，已係深夜時分，而為多數人
    均已就寢之時間，且由上開刑案現場勘察報告附現場照片（
    偵卷第97至101頁），檳榔攤周遭及馬路上均漆黑一片，亦
    未見有往來人車，附近亦無相關店家於該時仍營業中。則公
    訴意旨指「致使在場見聞開槍過程及相關報導之不特定民眾
    心生畏懼」，並無相關證據可佐，亦難認有所憑。
　⒊從而，邱柏誠在凌晨深夜時分，現場無他人在場之情形下，
    逕自對空鳴槍，是否有以使不特定人或特定多數人之公眾心
    生畏懼為目的，而通知將加惡害之旨於「公眾」之主觀犯意
    ，及客觀上已將將加惡害之通知達於公眾，均非無疑。參以
    邱柏誠所述其當日前往該處之原因係針對與「海狗」1人之
    糾紛，及其後對空鳴槍係因發現檳榔攤未營業而一時無法找
    到「海狗」之人之理由，均與他人無涉，是亦難認邱柏誠主
    觀上有將加惡害於公眾之意。因此，邱柏誠辯稱：其對空鳴
    槍之目的僅係因一時無法找到「海狗」之人而無從發洩其怒
    氣所為，主觀上並無恐嚇公眾之意等詞，尚非不可採信。
　㈢又陳奕安、周柏融、謝定程、王世安均否認事前知悉邱柏誠
    攜帶槍枝前往，均辯稱不知邱柏誠欲開槍一事，而邱柏誠亦
    供述並沒有告訴陳奕安等人要開槍的事等語（見偵卷第255
    頁、原審卷第101頁），是已無證據證明被告等人於案發前
    已有就攜槍前往、開槍射擊一事有所商議而有共謀；復參以
    陳奕安駕駛車輛搭載邱柏誠，王世安自行駕駛車輛，謝定程
    駕駛車輛搭載周柏融到達現場後，既未下車，則邱柏誠在車
    輛行進過程突然搖下車窗對空鳴槍，亦難認其他人就其行為
    有所預見或認識。本件既無證據證明邱柏誠主觀上有恐嚇公
    眾之犯意，其客觀所為亦難認有將加惡害之旨通知達於不特
    定人或特定多數人之公眾，而該當刑法第151條之恐嚇公眾
    罪之構成要件，已如上述，則未實際開槍而僅係陪同前往之
    陳奕安、周柏融、謝定程、王世安，自亦無從認與邱柏誠就
    上揭罪名有犯意聯絡及行為分擔。
五、綜上所述，本案依檢察官所提出之證據，尚無法使通常一般
    之人均不致有所懷疑，而得確信被告等人共同涉及上開犯行
    ，不能使本院得有罪之確信，不能證明被告等人犯罪，自應
    為被告等人無罪判決之諭知。
六、原審因認被告等人被訴刑法第151條恐嚇公眾罪嫌，核屬不
    能證明，而為無罪之諭知，尚無違誤。檢察官上訴意旨略以
    ：㈠周柏融、陳奕安、謝定程、王世安為助勢一起前往尋仇
    ，並且先在內湖大潤發集合商討相關事宜，既為一起前往，
    要把綽號「海狗」之人帶走，顯見均有參與預謀，且對所做
    的事均有認識，是其等辯稱：不知道邱柏誠會開槍，顯不足
    採信。㈡又被告等三更半夜到場尋仇，並因而開槍，其等恐
    嚇公眾犯意，已臻明確，且縱使凌晨為之，亦有經過之車輛
    、附近之商家、住家等得為見聞，而達恐嚇公眾之目的，是
    原審之認定容有未洽。㈢原審又認「被告邱柏誠開槍之行為
    ，客觀上亦無法明確使『海狗』知悉係對伊所為之惡害通知，
    進而心生畏懼，是被告邱柏誠所為，亦不構成刑法第305 條
    之恐嚇罪，附此敘明。」然被告等持槍槍擊之行為，被害人
    應知緣由，且一般持槍即有恐嚇意味，此處進而擊發，更達
    恐嚇之程度無訛，詎原審竟仍認未構成犯罪，亦容有未洽等
    語。惟查：
　㈠被告等人雖有於內湖大潤發集合後一同前往上址檳榔攤之情
    ，然其等「集合」之作為是否包括共同謀議，以及其等謀議
    之內容為何？是否包括邱柏誠持槍前往一事有所示認識？均
    未見檢察官有任何舉證。
　㈡本件案發時間為凌晨深夜時分，為公訴意旨所同認，又從檢
    察官所提出之現場照片，漆黑一片，未明確見有人車經過，
    亦如前說明。而邱柏誠持槍射擊之處所在地點周遭環境如何
    ？在上開時點之情境又係為何？復均未見檢察官提出任何證
    據資料證明。檢察官上訴僅說明「縱使凌晨為之，亦有經過
    之車輛、附近之商家、住家等得為見聞，而達恐嚇公眾之目
    的」，而以想當然爾之推論即欲指被告等人犯罪，實屬率斷
    。
　㈢本件自始未曾釐清「海狗」之人為何人，遑論檢察官更未曾
    傳喚該人到庭說明其與邱柏誠之糾紛如何？與前址檳榔攤之
    關係又為何？而無從覈實邱柏誠前述前往檳榔攤之目的與動
    機。檢察官僅憑邱柏誠供述與「海狗」之人有糾紛、聽聞「
    海狗」之人常於上址檳榔攤出沒，即認「被告等持槍槍擊之
    行為，被害人應知緣由」，而指被告等人有恐嚇「海狗」之
    人云云，更係無所憑據。　
　㈣至檢察官於論告時援引110報案紀錄單而指有使該名報案之民
    眾心生畏懼，依報案紀錄單上記載該址對面為五花肉商家，
    從網路資料可以看到係營業到凌晨3點乙節（見本院卷第140
    至141頁），以上報案資料雖有臺北市政府警察局勤務指揮
    中心受理110報案紀錄單可參（見偵卷第9頁），然檢察官論
    告所指現場商家營業之情並無提出證據為憑；且該名報案之
    民眾所見聞情形如何，是否足以藉以上情境判斷邱柏誠於開
    槍射擊當時主觀上並有認知及此，仍未見檢察官舉證證明。
    　
　㈤綜上所述，本件檢察官上訴係對原審依職權所為之證據取捨
    以及心證裁量，反覆爭執，惟依檢察官所提出之各項證據，
    尚無法達於通常一般之人均不致有所懷疑，而得確信其為真
    實之程度，而不足認定被告等人涉有刑法第151條恐嚇公眾
    罪嫌，已如前述，檢察官並未進一步提出其他積極證據以實
    其說，上訴意旨所述無從推翻原審之認定，其上訴難認為有
    理由，應予駁回。至被告等人是否有無正當理由，攜帶類似
    真槍之玩具槍，而有危害安全之虞等違反社會秩序維護法之
    情節，自應由所轄警察機關依法處理，則屬另事。
七、邱柏誠、周柏融、陳奕安經合法傳喚，無正當理由未於本院
    審理期日到庭，有其等之個人戶籍資料查詢結果、本院前案
    案件異動查證作業、在監在押全國紀錄表、（公示）送達證
    書及高雄市○○區○○000○0○0○○市○區○○○00000號函、臺北市南
    港區公所110年7月30日北市南秘字第1106002892號函覆揭示
    公示送達等在卷足憑，爰不待其等陳述逕行判決。
據上論斷，應依刑事訴訟法第368條、第371條，判決如主文。 
　
本案經臺灣士林地方檢察署檢察官林士淳提起公訴，同署檢察官
林聰良提起上訴，臺灣高等檢察署檢察官蔡麗清到庭執行職務。
中　　華　　民　　國　　110 　年　　9 　　月　　28　　日
                  刑事第十四庭  審判長法　官  黃斯偉
                                      法　官  郭豫珍
                                      法　官  黎惠萍
以上正本證明與原本無異。
不得上訴。
                                      書記官  楊筑鈞
中　　華　　民　　國　　110 　年　　9 　　月　　28　　日